【裁判字號】    97,訴,900
【裁判日期】    980313
【裁判案由】    免職
【裁判全文】
高雄高等行政法院裁定
                                       97年度訴字第900號
原      告  甲○○
被      告  行政院衛生署胸腔病院
代  表  人  乙○○  ○○
訴訟代理人  陳水聰  律師
上列當事人間免職事件，原告不服公務人員保障暨培訓委員會中
華民國96年8月28日（96）公審決字第0548號復審決定書，提起
行政訴訟，由臺北高等行政法院移送前來，本院裁定如下︰
    主  文
原告之訴駁回。
訴訟費用由原告負擔。
    理  由
一、按「原告之訴，有左列各款情形之一者，行政法院應以裁定
    駁回之。．．．十、起訴不合程式或不備其他要件者。」行
    政訴訟法第107條第1項第10款定有明文。又「人民因中央或
    地方機關之違法行政處分，認為損害其權利或法律上之利益
    ，經依訴願法提起訴願而不服其決定，或提起訴願逾3個月
    不為決定，或延長訴願決定期間逾2個月不為決定者，得向
    高等行政法院提起撤銷訴訟。」同法第4條第1項亦有明文。
    而所謂行政處分，係指中央或地方機關就公法上具體事件所
    為之決定或其他公權力措施而對外直接發生法律效果之單方
    行政行為。此觀行政程序法第92條第1項、訴願法第3條第1
    項規定自明。至行政機關所為單純事實之敘述（或通知）或
    理由之說明，既不因該項敘述或說明而生何法律上之效果者
    ，自非行政處分，人民即不得對之提起訴願。最高行政法院
    著有44年判字第18號、62年裁字第41號判例可資參照。足見
    提起行政訴訟法第4條之撤銷訴訟，其訴請撤銷者，須為中
    央或地方機關之行政處分，否則其起訴即應認不備要件。
二、本件原告原任職被告護士，因行動不便，被告原暫安置在被
    告所屬南港區昆陽服務處（下稱南港辦公室）。嗣南港辦公
    室於民國96年1月15日關閉，原告自南港辦公室關閉後，並
    未歸建返回被告本部上班，曠職繼續達4日以上，經行政院
    衛生署於96年5月24日以衛署人字第0961103716號令核定原
    告1次記2大過免職，原告未依該核定處分所載之教示條款，
    於30日內提起復審，被告乃以96年7月5日胸腔人字第096000
    0623號函通知原告原處分（即行政院衛生署96年5月24日衛
    署人字第0961103716號令）自96年6月28日確定。原告不服
    被告96年7月5日胸腔人字第0960000623號函，向公務人員保
    障暨培訓委員會提起復審，經該會以復審決定不受理。原告
    乃向臺北高等行政法院提起行政訴訟，並於96年11月23日補
    正被告為行政院衛生署，嗣於97年6月3日臺北高等行政法院
    行準備程序時更正被告為行政院衛生署胸腔病院，臺北高等
    行政法院乃以行政院衛生署胸腔病院所在地為臺南縣仁德鄉
    ○○路864號，應由本院管轄為由，裁定移送本院審理等情
    ，有行政院衛生署91年9月24日衛署人字第0910063021號函
    、行政院衛生署96年5月24日衛署人字第0961103716號令，
    被告96年7月5日胸腔人字第0960000623號函、復審決定書及
    臺北高等行政法院96年度訴字第3650號裁定附於本院卷及臺
    北高等行政法院96年度訴字第3650號卷可憑，洵堪認定。
三、經查，原告係不服被告96年7月5日胸腔人字第0960000623號
    函，提起本件行政訴訟，該函略載：「主旨：台端1次記2大
    過專案考績案，免職執行日期於民國96年6月28日確定生效
    ，請查照。說明：一、本案1次記2大過專案考績，經本署於
    96年5月24日衛署人字第0961103716號令核定，並經銓敘部
    民國96年6月21日部特二字第0962815311號函登記在案。且
    台端已自96年3月18日因年終考績丁等先予停職。二、台端
    於96年5月28日收受1次記2大過免職獎懲令，即以本署發布
    之獎懲令作為救濟之標的及救濟程序之開始。自96年5月28
    日免職令達到之次日起算30日內，未提請救濟時，該免職即
    為確定。」等語，被告該函文僅係單純敘述原告1次記2大過
    專案考績業經行政院衛生署以96年5月24日衛署人字第09611
    03716號令核定，並經銓敘部登記，且說明原告未於法定期
    間內提起救濟，故自96年6月28日確定之事實。核該函僅係
    事實之敘述及說明，並不因該項敘述或說明而對外直接生何
    法律上之效果，是被告該函文並非行政處分。又原告係經行
    政院衛生署於96年5月24日以衛署人字第0961103716號令核
    定曠職繼續達4日以上，予以1次記2大過而免職處分，是行
    政院衛生署該函令始為不利原告之行政處分，原告如不服1
    次記2大過免職之處置，自應於法定救濟期間對行政院衛生
    署96年5月24日衛署人字第0961103716號令提起行政救濟，
    始為適法。本件原告就被告該非行政處分之函文提起復審，
    復審為不受理之決定，並無不合。其復提起本件撤銷訴訟，
    起訴要件即有不備，於法尚有未合，應予駁回。至原告嗣後
    又變更被告為行政院衛生署部分，本院則另為變更之訴駁回
    之裁定，附此敘明。
四、依行政訴訟法第107條第1項第10款、第104條、民事訴訟法
    第95條、第78條，裁定如主文。
中    華    民    國    98    年     3    月   13     日
              高雄高等行政法院第四庭
                          審判長法官  楊  惠  欽
                                法官  林  勇  奮
                                法官  蘇  秋  津
以上正本係照原本作成。
如不服本裁定，應於裁定送達後10日內以書狀敘明理由，經本院
向最高行政法院提出抗告（須按對造人數附具繕本）。
中    華    民    國    98    年     3    月   13     日
                              書記官  洪  美  智


司法院資訊處製作；財團法人民間司法改革基金會備份。
